臺灣橋頭地方法院民事裁定
110年度消債更字第56號
聲　請　人　
即債務人　　吳飛龍　000000000000000000000000000000000000
00000000000000000000000000000000000000000000000000000000
00000000000000000000000000000000000000000000000000
上列當事人因消費者債務清理事件聲請更生，本院裁定如下：
    主  文
聲請人吳飛龍自民國一百一十年十月十九日下午四時起開始更生
程序。
命司法事務官進行本件更生程序。
    理  由
一、聲請意旨略以：聲請人即債務人吳飛龍前向金融機構辦理消
    費借貸、信用卡契約等，致積欠無擔保債務計新臺幣（下同
    ）789,463元，因無法清償債務，乃於民國107年6月間向高
    雄市楠梓區調解委員會申請與各債權金融機構進行前置調解
    ，惟於107年6月28日調解不成立，因聲請人有不能清償債務
    或有不能清償之虞，復未經法院裁定開始清算程序或宣告破
    產，爰依法聲請准予裁定更生等語。
二、按「債務人不能清償債務或有不能清償之虞者，得依本條例
    所定更生或清算程序，清理其債務。」消費者債務清理條例
    （下稱消債條例）第3條定有明文。衡以消費者與金融機構
    間債之關係之發生，係依契約自由原則及相互間之信賴為基
    礎，此為社會經濟活動得以維繫及發展之重要支柱，債務人
    經濟窘迫，固不應任其自生自滅，債權人一方之利益，仍不
    能因之摒棄不顧。是債務人於協商程序中，自應本於個人實
    際財產及收支狀況，依最大誠信原則，商討解決方案。如終
    究不能成立協商，於聲請更生或清算時，法院審酌上開條文
    所謂「不能清償或有不能清償之虞」，自宜綜衡債務人全部
    收支、信用及財產狀況，評估是否因負擔債務，而不能維持
    最基本之生活條件；所陳報之各項花費，是否確屬必要性之
    支出；如曾有協商方案，其條件是否已無法兼顧個人生活之
    基本需求等情，為其判斷之準據。
三、經查：
  ㈠聲請人前向各金融機構辦理消費借貸、信用卡契約等，致現
    積欠無擔保債務至少789,463元，前即因無法清償債務，而
    於107年6月間向高雄市楠梓區調解委員會申請與各債權金融
    機構進行前置調解，惟於107年6月28日調解不成立等情，有
    110年4月13日聲請狀所附債權人清冊、財團法人金融聯合徵
    信中心前置協商專用債權人清冊、高市楠區107民刑調字第0
    01-09號調解不成立證明書等件在卷可稽，堪信為真實。
  ㈡聲請人現任職於強人系統工程有限公司，自陳每月薪資約18,
    000元，依109年11月至110年4月薪資轉帳存摺內頁所示，此
    期間薪資總額為98,040元，核每月平均薪資約16,340元，而
    其名下僅86年出廠之無殘值車輛，108、109年度申報所得分
    別為0元、47,300元，現勞工保險投保於職業工會，惟每月
    領有租屋補助3,200元等情，有財產及收入狀況說明書、勞
    工保險被保險人投保資料表、綜合所得稅各類所得資料清單
    暨國稅局財產歸屬資料清單、110年5月13日補正狀所附薪資
    轉帳存摺內頁、領取補助之存摺內頁附卷可稽。則查無聲請
    人有其他收入來源，佐以聲請人提出薪資轉帳存摺內頁為證
    ，則以聲請人主張之收入來源，應全非虛罔，是以聲請人自
    陳每月薪資18,000元加計租屋補助3,200元後，以21,200元
    作為核算其現在償債能力之基礎，應能反映真實收入狀況。
  ㈢至支出部分，聲請人主張需扶養1名未成年子女，每月支出扶
    養費2,500元。按直系血親相互間，互負扶養之義務，民法
    第1114條第1款定有明文。查聲請人與前配偶育有1名未成年
    子女為94年生，其於109年度未有申報所得，名下無財產等
    情，有戶籍謄本、綜合所得稅各類所得資料清單暨國稅局財
    產歸屬資料清單等附卷可證。扶養費用部分，依消債條例第
    64條之2第1、2項，並參照民法第1118、1119條規定，其負
    扶養義務之程度，亦應考量其目前身負債務之窘境，所負擔
    之扶養義務能力，自非比一般，在無其他更為詳實之資料可
    供佐證之情形下，故本院認定以110年度高雄市最低生活費
    標準之1.2倍16,009元為標準，則與前配偶分擔子女扶養費
    後，聲請人每月應支出之子女扶養費應以8,005元為度（計
    算式：16,009÷2＝8,005），聲請人就此主張支出子女扶養費
    2,500元，應屬可採。至聲請人個人日常生活必要費用部分
    ，審酌聲請人負債之現況，基於社會經濟活動之互賴及誠信
    ，該日常生活所需費用，自應節制開支，不得有超越一般人
    最低生活標準之享受，否則反失衡平，本院依消債條例第64
    條之2第1項，參酌衛福部社會司所公告歷年最低生活費標準
    ，110年度高雄市最低生活費標準13,341元之1.2倍為16,009
    元，則聲請人每月最低生活費除有特殊情形並有證據證明者
    外，自宜以此為度，始得認係必要支出。聲請人主張每月個
    人必要生活費為15,000元，尚低於上開標準16,009元，亦屬
    可採。
  ㈣綜上所述，以聲請人現每月之收入21,200元為其償債能力基
    準，扣除其每月個人必要生活費15,000元、扶養費2,500元
    後僅餘3,700元，而聲請人目前負債總額為789,463元，以上
    開餘額按月攤還結果，約17年期間始能清償完畢，堪認聲請
    人確有不能清償債務或有不能清償之虞之情事。從而，聲請
    人主張已不能清償債務，聲請本院准予更生，依所舉事證及
    本院調查結果，即無不合。
四、末按「法院開始更生程序之裁定，應載明其年、月、日、時
    ，並即時發生效力。」、「法院裁定開始更生或清算程序後
    ，得命司法事務官進行更生或清算程序，必要時得選任律師
    、會計師或其他適當之自然人或法人一人為監督人或管理人
    。」消費者債務清理條例第45條第1 項、第16條第1 項分別
    定有明文。本件聲請人其目前收入及財產狀況，不能履行債
    務，依聲請人其目前收入及財產狀況，未償之債務亦屬不能
    清償，有如上述。此外，復查無聲請人有消費者債務清理條
    例第46條各款所定駁回更生聲請等事由，從而，聲請人聲請
    更生，洵屬有據，應予准許，爰命司法事務官進行本件更生
    程序。
五、依消費者債務清理條例第11條第1 項、第45條第1 項、第16
    條第1 項，裁定如主文。
中　　華　　民　　國　　110 　年　　10　　月　　19　　日
              　　        民事庭　法　官　薛博仁
以上正本係照原本作成。
本裁定已於110年10月19日下午4時公告。
本裁定不得抗告。
中　　華　　民　　國　　110 　年　　10　　月　　19　　日
  　                              書記官　郭南宏